臺灣新竹地方法院民事判決　九十三年度親字第二四號
　　原　　　告　丁○○
　　被　　　告　乙○○
　　　　　　　　丙○○
　　　　　　　　甲○○
右當事人間請求確認親子關係存在事件，於民國九十三年七月二十八日言詞辯論終結
，本院判決如左：
    主      文
確認原告丁○○與被告乙○○、丙○○、甲○○之父王界舉間之親子關係存在。
訴訟費用由原告負擔。
    事實及理由
壹、原告起訴主張：緣原告之母楊蔡桔，原為訴外人楊杉之妻，嗣民國（下同）三十
    五年五月二十七日訴外人楊杉死亡後，原告之母即被告三人之母楊蔡桔與被告三
    人之父王界舉雖於三十八年三月二十日產下一子即原告，且實際上並由被告三人
    之父王界舉親自撫育至其於五十二年九月十六日身故時止，惟礙於非婚生子女不
    見容於當時及鄰里間，遂以前夫之「楊」姓命名至今。四十一年一月二十四日，
    原告之母即被告三人之母楊蔡桔與被告三人之父王界舉結婚後，由於家人相處融
    洽，並未意識到姓氏變更之重要性，致於七十九年七月原告之母即被告三人之母
    過世後，情況顯得複雜。由於原告係被告三人之父王界舉與原告之母即被告三人
    之母所生之非婚生子女，而
    兩造間之親子關係顯有不明確之處。因此，兩造間之親子關係既未明確而有不安
    之狀態，則原告顯有即受確認判決之法律上利益，爰依民事訴訟法第二百四十七
    條第一項為此提起本訴請求確認兩造間之親子關係存在等語。並聲明求為判決如
    主文所示。
貳、被告則辯稱：伊等以前確實同住一起，原告是伊等胞兄亦無意見等語資為抗辯。
參、得心證之理由：
一、按現行民事訴訟法中親子關係事件之規定，雖未定有確認親子關係訴訟之類型，
    但親子關係存否，不僅涉及相關當事人身份關係之確定，同時對於例如親權、扶
    養、法定代理甚至繼承等法律關係之成立或存在與否，皆產生重要之關連，是以
    親子關係存在與否之確定，所牽涉者並非僅係單純之法律事實，同時本類訴訟之
    標的即為身份上法律關係存否之確認，因而向來學說及實務上之見解皆承認親子
    間身份關係可以作為確認訴訟之標的（楊建華著「民事訴訟法要論」第四七五頁
    ，最高法院二十三年度上字第三九七三號判例、最高法院六十二年度第三次民庭
    庭推總會決議（八）參照）。又按民事訴訟法第二百四十七條所謂即受確認判決
    之法律上利益，係指因法律關係之存否不明確，致原告在私法上之地位有受侵害
    之危險，而此項危險得以對於被告之確認判決除去之者而言，最高法院四十二年
    合上字第一○三一號著有判例。故原告主張親子關係為一種法律關係以提起本訴
    ，即難謂非法，合先陳明。
二、又確認法律關係之訴，非原告有即受確認判決之法律上利益者，不得提起之；確
    認證書真偽或為法律關係基礎事實存否之訴，亦同，民事訴訟法第二百四十七條
    第一項定有明文。且縱使當事人間就身分關係之存否並不爭執，惟如有辦理
    上之登記，使身分關係明確之必要時，亦非不得認為有確認之利益，蓋親子關係
    攸關父母子女間之扶養、繼承等權利義務甚鉅，如因
    之登記，致父母、子女間於私法上之身分關係未明確而有不安之狀態存在，且此
    種不安之狀態得以確認判決除去者，即應認原告有即受確認判決之法律上利益。
    查本件原告丁○○主張伊係被告乙○○、丙○○、甲○○三人之父王界舉與原告
    之母即被告三人之母所生，且曾經生父即被告三人之父王界舉撫育，而
    上生父欄卻仍為不詳，有原告
    分關係不安狀態之必要，揆諸上揭說明，原告有訴請確認其與被告間親子關係存
    在之法律上利益。
三、次按非婚生子女經生父撫育者，視為認領；其經生父認領者，視為婚生子女，民
    法第一千零六十五條第一項定有明文。查原告丁○○主張伊係其母即被告乙○○
    、丙○○、甲○○三人之母楊蔡桔自被告乙○○、丙○○、甲○○三人之父王界
    舉處受胎所生乙節，業經其提出財團法人長庚紀念醫院林口醫學中心臨床病理科
    之親子鑑定報告等件為證，並經被告到庭供承原告是伊親哥哥等語甚詳（見本院
    九十三年七月二十八日言詞辯論筆錄）。且觀諸前開親子鑑定報告所載「不能排
    除丁○○與乙○○的親子關係。經過計算累積親子關係係數（ＣＳＩ）為６２４
    ２４．４９。就是說『乙○○是丁○○的親妹妹』這一個可能性與『任何中國男
    人偶然具有是丁○○的親妹妹所必須具備的基因半型（Ｏｂｌｉｇａｔｏｒｙ
    ｇｅｎｅｓ）』這一個可能性相比，大約為６２４２４．４９倍。親子關係概率
    （ＰＰ）為９９．９９８４％。也就是說丁○○與乙○○之兄妹關係確定率為９
    ９．９９８４％。另外，分析丁○○與乙○○之母系遺傳粒線體染色體，粒線體
    染色體之比對結果也表示丁○○與乙○○應是同母的親兄妹。根據遺傳標記和粒
    線體之比對分析，可以實務證實乙○○是丁○○的親妹妹。」等情，核與原告所
    陳情節相符。又被告已經原告認領部分，業經其提出
    庭供承原告與伊等以前確有同住在一起等語甚詳，有前揭筆錄在卷足稽，故原告
    上開主張，自堪信為真實。因此，原告既係其母即被告三人之母楊蔡桔自被告三
    人之父王界舉處受胎所生，且已為被告三人之父所認領，則原告與被告三人之父
    王界舉間存有親子關係，至為顯然。從而，原告訴請確認其與被告乙○○、丙○○、甲○○三人之父王界舉間之親子關係存在，核無不合，自應准許。
四、關於訴訟費用負擔方面：按敗訴人之行為，按當時之訴訟程度為伸張或防衛權利
    所必要者，因該行為所生之費用，法院得酌量情形命勝訴之當事人負擔其一部，
    民事訴訟法第八十一條第二款著有明文。又本件確認親子關係存在之訴，原告起
    訴雖於法有據，然本件被告之應訴實受法律規定而不得不為者，故其所為抗辯自
    屬為伸張或防衛權利所必要，是以本院認為本件起訴費用應由原告負擔較為公允
    。
肆、訴訟費用之負擔：民事訴訟法第八十一條。
中　　　華　　　民　　　國　　九十三　年　　　　八　　　月　　十一　　　日
                                  臺灣新竹地方法院家事法庭
                                      法　　  官  許翠玲
右正本證明與原本無異。
如對本判決上訴，須於判決送達廿日內向本院提出上訴狀。
                                      法院書記官  陳宏城
中　　　華　　　民　　　國　　九十三　年　　　　八　　　月　　十一　　　日
